【裁判字號】    99,上訴,1551
【裁判日期】    991117
【裁判案由】    違反槍砲彈藥刀械管制條例
【裁判全文】
臺灣高等法院高雄分院刑事判決        99年度上訴字第1551號
上  訴  人  臺灣高雄地方法院檢察署檢察官
被      告  甲○○
指定辯護人  本院公設辯護人 李佩娟
上列上訴人因被告違反槍砲彈藥刀械管制條例案件，不服臺灣高
雄地方法院99年度訴字第822 號中華民國99年7 月30日第一審判
決（起訴案號：臺灣高雄地方法院檢察署99年度偵字第4295號）
，提起上訴，本院判決如下：
    主  文
原判決撤銷。
甲○○犯非法持有可發射子彈具有殺傷力之槍枝罪，處有期徒刑
參年陸月，併科罰金新臺幣拾萬元，罰金如易服勞役，以新臺幣
壹仟元折算壹日。扣案可發射子彈具有殺傷力之改造手槍壹枝（
槍枝管制編號0000000000），沒收。
    事  實
一、甲○○明知可發射子彈具有殺傷力之改造手槍及制式子彈，
    均經政府公告查禁，而為槍砲彈藥刀械管制條例所管制之物
    品，未經許可，不得無故持有，竟基於無故持有可發射子彈
    具有殺傷力之改造手槍及制式子彈之犯意，於民國94、95年
    間，在其住處高雄市鼓山區○○○路182 巷25號，自「許金
    樹」（業於96年10月22日死亡) 手中取得具殺傷力仿BERETT
    A 廠M9半自動改造手槍1 枝（槍枝管制編號00 00000000 ）
    ，及供上述改造手槍使用具殺傷力制式子彈5 顆，未經許可
    而無故持有上開槍彈。嗣於99年1 月27日13時20許，為警在
    高雄市鼓山區○○○路182 巷25號查獲，扣得具殺傷力仿半
    自動手槍改造手槍1 枝（槍枝管制編號00000000 00 ），及
    供上述改造手槍用具殺傷力之制式子彈5 顆。
二、案經海岸巡防署南部地區巡防局移送臺灣高雄地方法院檢察
    署偵查起訴。
    理  由
壹、證據能力部分：
    按被告以外之人於審判外之言詞或書面陳述，除法律有規定
    者外，不得作為證據，刑事訴訟法第159 條第1 項定有明文
    。又被告以外之人於審判外之陳述，雖不符前4 條之規定，
    而經當事人於審判程序同意作為證據，法院審酌該言詞陳述
    或書面陳述作成時之情況，認為適當者，亦得為證據，刑事
    訴訟法第159 條之5 第1 項亦定有明文。本院用以認定本案
    事實所憑之被告以外之人於審判外之言詞或書面陳述，檢察
    官、被告及辯護人於審判程序中均未曾聲明異議，並同意將
    之作為證據（見本院卷第18頁反面），本院復審酌該等言詞
    或書面陳述作成時之情況均屬正常，且與本案相關之待證事
    實具有關連性，認適當作為證據，依前開之規定，認上開陳
    述均具有證據能力，合先敘明。
貳、實體部分：
一、訊據被告甲○○於警詢、偵查、原審、本院審理時，對其前
    揭時地持有改造手槍、子彈之犯罪事實均坦承不諱（見警卷
    第13、14頁、偵二卷第4 頁、原審卷一第14頁、原審卷二第
    25頁反面、本院卷第18頁反面、21頁) ，復有扣案之可發射
    子彈具有殺傷力之改造手槍1 枝（槍枝管制編號0000000000
    ）及供上述改造手槍使用具殺傷力制式子彈5 顆可供憑參。
    又扣案之可發射子彈具有殺傷力之改造手槍1 把枝，經送內
    政部警政署刑事警察局以檢視法、性能檢驗法、試射法鑑驗
    結果，認送鑑手槍1 枝（槍枝管制編號0000000000），認係
    改造手槍，由仿義大利BERETTA 廠M9型半自動手槍製造之槍
    枝，換裝土造金屬槍管而成，經檢視，欠滑套固定鈕，惟不
    影響槍枝之擊發功能，可供擊發適用子彈使用，認具殺傷力
    。又送驗子彈5 顆，其中3 顆，認均係口徑9mm 制式子彈，
    採樣1 顆試射，可擊發，認具殺傷力。又另2 顆，認均係9m
    m 制式子彈，底火皿均具撞擊痕跡，均經試射，可擊發，認
    均具殺傷力有內政部警政署刑事警察局99年2 月22日刑鑑字
    第0990020185號鑑定書1 份暨所附照片10張在卷可參（見偵
    卷第8 至9 頁），又上開第一次送驗而未經試射之制式子彈
    2 顆，經本院再次送內政部警政署刑事警察局鑑定結果，經
    試射，可擊發，認均具殺傷力，復有內政部警政署刑事警察
    局99年7 月1 日刑鑑字第0990085540號在卷可按（見原審卷
    二第15頁）。足證上開扣案之改造手槍及制式子彈均具殺傷
    力無訛。此外，並有高雄縣政府警察局槍枝初步檢視報告表
    既相關照片、海巡署高雄縣機動查緝隊99年01月27日搜索、
    扣押筆錄、蒐證照片20張附卷可供憑參（見警卷第23至26頁
    、2 至5 頁、16至19頁、34至39頁）。是被告自白既有前開
    卷證可資佐證，自得採為認定事實之依據。故本件事證已臻
    明確，被告犯行洵堪認定，應予依法論科。
二、論罪科刑部分
(一)、按未經許可持有槍砲、彈藥、刀械等罪，其持有之繼續，為
    行為之繼續，並非狀態之繼續，故一經持有，其犯罪即告成
    立，但其完結，須繼續至持有行為終了時為止，其間法律縱
    有變更，因其行為繼續實施至新法施行以後，即應適用新法
    ，尚無行為後法律變更之可言（最高法院88年度台上字第29
    68號判決參照）。查被告自94、95年間某日起，即持有上開
    扣案可發射子彈具有殺傷力之改造手槍1 枝及供上述改造手
    槍使用具殺傷力制式子彈5 顆，已如前述，迄至99年1 月27
    日為警查獲時止，期間槍砲彈藥刀械管制條例第8 條雖業於
    94年1 月26日修正公佈，惟參照上開說明，仍不生行為後法
    律變更應比較新舊法之問題，應逕行適用修正後即現行槍砲
    管制條例之規定。
(二)、再按槍砲彈藥刀械管制條例第7 條第4 項、第12條第4 項，
    均將「持有」與「寄藏」行為分別定其處罰規定，而寄藏與
    持有，均係將物置於自己實力支配之下，僅寄藏必先有他人
    之持有行為，而後始為之受「寄」代「藏」而已。故寄藏之
    受人委託代為保管，其保管之本身，亦屬持有。不過，此之
    持有係受寄託之當然結果，故法律上宜僅就寄藏行為為包括
    之評價，不再就持有行為予以論罪。而寄藏與持有之界限，
    應以持有即實力支配係為他人或為自己而占有管領為判別準
    據（最高法院97年度台上字第2334號判決意旨照）。被告雖
    供稱其持有上開槍枝，係受友人「許金樹」之委託而寄藏，
    然因「許金樹」業於96年10月22日死亡，有個人基本資料查
    詢結果在卷可參（見偵卷第33頁），故被告究否受「許金樹
    」之託而寄藏上開槍彈，依卷內證據資料，要屬難以證明，
    換言之，被告雖稱自「許金樹」處取得上開槍彈而實際上占
    有管領之，然依卷內證據，難以證明被告係基於受託寄藏之
    犯意而為「許金樹」管領上開槍彈，準此，尚難以寄藏槍、
    彈論罪。是核被告甲○○所為，係犯槍砲彈藥刀械管制條例
    第8 條第4 項之非法持有可發射子彈具有殺傷力之槍枝罪，
    及同條例第12條第4 項之非法持有子彈罪。被告以一次持有
    行為，同時侵害數法益，係一行為觸犯數罪名之想像競合犯
    ，應從一重依上開條例第8 條第4 項之非法持有可發射子彈
    具有殺傷力之槍枝罪處斷。
(三)、原審以被告罪證明確，而予以論罪科刑，固非無見，惟查：
    按刑法第59條之酌量減輕其刑，必於犯罪之情狀可憫恕時
    ，始得為之，即在客觀上足以引起一般同情，認為縱予宣告
    法定低度刑期，猶嫌過重者，始有其適用，至於被告無前科
    ，素行端正等情狀，僅可為法定刑內從輕科刑之標準，不得
    據為酌量減輕之理由（最高法院28年上字第1064號、51年台
    上字第899 號判例參照）。茲本件被告已30餘歲，並非毫無
    社會經驗、智識之人，明知扣案之上開具殺傷力之槍、彈為
    法律所管制，仍任意長時間持有之，其行為助長管制槍枝之
    流通，且於本院自陳：可能曾在酒店喝酒說出有持槍之情事
    等語（見本院卷第22頁），足見其對於他人之生命、身體安
    全及整體社會治安危害非輕，未見有何犯罪之特殊原因與環
    境等，在客觀上足以引起一般同情，衡情難認有何情堪憫恕
    之情狀。至被告過去是否有其他犯罪紀錄，素行尚可等情狀
    ，僅可為法定刑內從輕科刑之標準，尚未能依刑法第59條之
    規定，酌減其之刑，如前所述；詎原審以被告雖曾因犯賭博
    罪，經原審94年度簡字第7528號判決處罰金銀元1 千元，並
    於97年7 月2 日執行完畢在案，嗣即無其他犯罪紀錄，素行
    尚可，有臺灣高等法院被告全國前案紀錄表1 紙在卷可憑，
    即認其未經許可持有可發射子彈具有殺傷力之改造手槍罪之
    最低法定刑為3 年以上有期徒刑，若處以法定最低刑度之有
    期徒刑3 年，就情節而言，實猶嫌過重，而有情輕法重之情
    形，認其犯罪情狀不無可憫恕之處，逕依刑法第59條之規定
    ，酌予減輕其刑云云，揆之上開說明，自有未洽。次按緩
    刑之宣告與否，乃實體法上賦予法院得為自由裁量之事項，
    法院行使此項職權時，故應受比例原則及與平等原則等一般
    法律原則之支配；然此所稱之比例原則，係指行使此項職權
    判斷時，須符合客觀上之適當性、相當性與必要性之要求，
    不得逾越此等特性之程度，用以維護其均衡；若違反比例原
    則、平等原則時，自有濫用裁量權之違法，最高法院88年台
    上第328 號判決、95年度台上字第1779號判決均可資參照。
    次查被告明知其持有具有殺傷力之槍、彈為法律所管制，仍
    長久持有之，對於他人之生命、身體侵害非輕，且損及社會
    、國家之法益，危害治安甚鉅，原審給予緩刑之宣告，及緩
    刑期間付保護管束云云，顯違比例原則與平等原則，實有未
    洽。況原審逕依刑法第59條之規定，酌予減輕其刑，亦有不
    當，已如前述；則其既無減刑之適用，其依前開所論處斷犯
    上開條例第8 條第4 項之非法持有可發射子彈具有殺傷力之
    槍枝罪，其法定刑為3 年以上10年以下有期徒刑，量刑自不
    能低於有期徒刑3 年，依刑法第74條之規定，亦不符宣告緩
    刑之條件；是原審給予緩刑之宣告，及諭知緩刑期間付保護
    管束，亦有欠當。公訴人上訴意旨，以原審依刑法第59條之
    規定，酌減被告之刑，尚有違誤等語，指摘原判決不當，為
    有理由，且原判決既有上開可議之處，自屬無可維持，應由
    本院予以撤銷改判。
(四)、爰審酌被告無故持有上開可發射子彈具有殺傷力之改造手槍
    1 枝及制式子彈5 顆，對社會治安及對他人生命身體構成威
    脅之危害非輕，惟念其持有上開槍彈期間並未持之犯罪，犯
    後尚能坦承犯行，其品行、生活狀況、知識程度等情一切情
    狀，乃量處如主文所示之刑，併科罰金新臺幣10萬元部分，
    並諭知罰金易服勞役之折算標準。
(五)、扣案可發射子彈具有殺傷力之改造手槍1 枝（槍枝管制編號
    0000000000），係違禁物，不問屬於犯人與否，應依刑法第
    38條第1 項第1 款之規定宣告沒收；另扣案制式子彈5 顆，
    業於鑑定時試射完畢而滅失，失其違禁物之性質，已如上述
    ，爰不予宣告沒收，附此敘明。
三、又本件對被告宣告之本刑如主文所示，即為有期徒刑3 年6
    月，依刑法第74條之規定，自不得宣告緩刑，亦併此敘明。
據上論斷，應依刑事訴訟法第369 條第1 項前段、第364 條、第
299 條第1 項前段，槍砲彈藥刀械管制條例第8 條第4 項、第12
條第4 項，刑法第11條前段、第55條、第42條第3 項、第38 條
第1 項第1 款，判決如主文。
本案經檢察官林敏惠到庭執行職務。
中    華    民    國    99    年    11  月    17    日
                 刑事第九庭     審判長法  官  莊秋桃
                                      法  官  孫啟強
                                      法  官  田平安
以上正本與原本無異。
如不服本判決，應於判決送達後10日內向本院提出上訴狀，其未
敘述理由者，並應於提出上訴狀後10日內向本院補提上訴理由狀
（應附繕本）。
中    華    民    國    99    年    11  月    17    日
                                      書記官  馬蕙梅
附錄本件判決論罪科刑法條：
槍砲彈藥刀械管制條例第8條
未經許可，製造、販賣或運輸鋼筆槍、瓦斯槍、麻醉槍、獵槍、
空氣槍或第 4 條第 1 項第 1 款所定其他可發射金屬或子彈具
有殺傷力之各式槍砲者，處無期徒刑或 5 年以上有期徒刑，併
科新臺幣 1 千萬元以下罰金。
未經許可，轉讓、出租或出借前項所列槍枝者，處 5 年以上有期
徒刑，併科新臺幣 1 千萬元以下罰金。
意圖供自己或他人犯罪之用，而犯前二項之罪者，處無期徒刑或
7 年以上有期徒刑，併科新臺幣 1 千萬元以下罰金。
未經許可，持有、寄藏或意圖販賣而陳列第 1 項所列槍枝者，處
3 年以上10年以下有期徒刑，併科新臺幣700 萬元以下罰金。
第 1 項至第 3 項之未遂犯罰之。
槍砲彈藥刀械管制條例第12條
未經許可，製造、販賣或運輸子彈者，處 1 年以上 7 年以下有
期徒刑，併科新台幣 500 萬元以下罰金。
未經許可，轉讓、出租或出借子彈者，處 6 月以上 5 年以下有
期徒刑，併科新台幣 300 萬元以下罰金。
意圖供自己或他人犯罪之用，而犯前二項之罪者，處 3 年以上
10 年以下有期徒刑，併科新台幣 700 萬元以下罰金。
未經許可，持有、寄藏或意圖販賣而陳列子彈者，處 5 年以下
有期徒刑，併科新台幣 300 萬元以下罰金。
第 1 項至第 3 項之未遂犯罰之。

司法院資訊處製作；財團法人民間司法改革基金會備份。
